【裁判字號】    97,上訴,1724
【裁判日期】    980616
【裁判案由】    違反毒品危害防制條例
【裁判全文】
臺灣高等法院高雄分院刑事判決        97年度上訴字第1724號
上  訴  人  甲○○
即  被  告
選任辯護人  陳正男  律師
上列上訴人因違反毒品危害防制條例案件，不服臺灣澎湖地方法
院97年度訴字第8 號中華民國97年8 月29日第一審判決（起訴案
號：臺灣澎湖地方法院檢察署96年度偵字第533 號、第741 號，
97年度偵字第113 號），提起上訴，本院判決如下：
    主  文
原判決關於甲○○部分撤銷。
甲○○販賣第二級毒品共肆罪，分別處如附表所示之刑，應執行
有期徒刑柒年陸月，販賣第二級毒品所得財物合計新臺幣陸仟元
沒收，如全部或一部不能沒收時，以其財產抵償之。
    事  實
一、甲○○明知甲基安非他命係毒品危害防制條例第2 條第1 項
    第2 款所列之第二級毒品，依法不得販賣，詎竟意圖營利，
    基於販賣第二級毒品公司甲基安非他命之犯意，將渠向洪家
    駿（另行偵辦中）以及其他不詳姓名之人所購得之第二級毒
    品甲基安非他命，自民國95年12月5 日起至96年2 月26日止
    ，於附表所示之時、地，販賣予乙○○、李偉傑等人牟利共
    四次（詳細販賣時間、地點、販賣所得，均詳如附表所示）
    。
二、案經澎湖縣政府警察局移送臺灣澎湖地方法院檢察署檢察官
    偵查起訴。
    理  由
壹、程序部分：
一、按被告之自白，非出於強暴、脅迫、利誘、詐欺、疲勞訊問
    、違法羈押或其他不當方法，且與事實相符者，得為證據，
    又被告陳述其自白係出於不正之方法者，應先於其他事證而
    為調查，刑事訴訟法第156條第1項、第3項分別定有明文。
    本件被告甲○○指陳在警訊時因遭員警毆打刑求始承認販賣
    甲基安非他命云云。惟查，被告甲○○於偵查中先指稱於第
    二次製作警訊筆錄時（即96年5 月2 日12時35分許開始）遭
    警方刑求云云，惟於原審審理時卻改稱自第一次製作警訊筆
    錄即96年2 月14日時即遭警方刑求云云，前後說詞不一，已
    有可疑；且被告甲○○於96年9 月4 日、9 月10日、10月12
    日三次檢察官偵訊時均未提及遭受警方刑求一事，而10月12
    日當天甚至有辯護人在場陪同，若其早於96年2 月或5 月間
    即遭受警方刑求，何以連續三次檢方偵訊均未為指陳？又經
    原審及本院分別勘驗第一、二次之被告警訊筆錄，雖然在第
    一次警訊筆錄中確有出現被告擤鼻涕的聲音，第二次警詢之
    錄音製作完後警員有謂「其實沒差啦，他來我這，拿給他看
    ，他就跑不掉了，他就知道這不是你的問題啦，是你被我們
    刑的，他就會說幹你娘這個被刑事處理去了」等語，然第一
    次製作筆錄之警員鄭進信於原審到庭證稱當天是因被告甲○
    ○感冒才會擤鼻涕等語，自不能因為此擤鼻涕之聲音而認被
    告所指稱刑求一事為真實，而證人即製作第二次警訊筆錄之
    警員陳雙長於本院審理時否認上開對話係其所說，亦否認對
    被告刑求，復查無任何積極證據顯示此係遭刑求所致；故綜
    以上三點所述，被告所稱自白非出於任意性，顯難認與事實
    相符，其自白自得採為本件判決之基礎。至於經勘驗結果，
    雖可得知被告警訊時實際問答內容較警訊筆錄之記載為冗長
    ，但內容與原意均大致相符，警訊筆錄之記載並無不實之處
    ，附此敘明。
二、次按被告以外之人於偵查中向檢察官所為陳述，除顯有不可
    信之情況外，得為證據，刑事訴訟法第159 條之1 第2 項定
    有明文。本件證人李偉傑於偵查中經具結後向檢察官所為之
    陳述，雖屬傳聞證據；惟現階段刑事訴訟法規定，檢察官代
    表國家偵查犯罪、實施公訴，依法其有訊問被告、證人及鑑
    定人之權，而實務運作時，檢察官偵查中向被告以外之人所
    取得之陳述，原則上均能遵守法律規定，不致違法取供，其
    可信度極高，且經於原審實施交互詰問，已踐行保障被告對
    於證人李偉傑之正當詰問權，被告及辯護人復未提出有何顯
    不可信之情形，是依上開規定，證人李偉傑於偵查中經具結
    後向檢察官所為之陳述自得為證據。
三、又通訊保障及監察法業於88年7 月14日制定公布，同年月16
    日生效，司法警察機關因偵辦刑事案件，為蒐集或調查證據
    ，而有實施通訊監察之必要者，於偵查中應由檢察官依職權
    或聲請核發通訊監察書，載明應記載事項，始得為之，其有
    急迫之情形經檢察官口頭通知先予執行通訊監察者，亦應於
    24小時內補發通訊監察書，同法第5 條、第6 條、第11條規
    定已明。本案被告甲○○持用門號0000000000），證人李偉
    傑持用門號0000000000自96年1 月30日至同年2 月28日止之
    通信監察錄音譯文，經臺灣澎湖地方法院檢察署檢察官於96
    年1 月2 日核發96年澎檢光廉聲監字第00001 號之通訊監察
    書，有通訊監察書1 份附卷可稽（見本院卷第66至69頁），
    依上開核發之通訊監察書所監聽之錄音光碟及譯文，被告及
    辯護人於本院審理時拷貝監聽錄音光碟，並坦承監聽譯文為
    被告對話內容，對其證據能力亦不爭執，是上開監聽錄音光
    碟及譯文均得為作為證據。
貳、實體部分：
一、訊據上訴人即被告甲○○矢口否認有何販賣第二級毒品之犯
    行，辯稱：我並無販賣甲基安非他命給乙○○，是李偉傑賣
    給乙○○的，當日我僅係跟李偉傑一同前往，且在橫礁村口
    就下車，並未與乙○○見面，安非他命是李偉傑交給乙○○
    ，錢也是黃明睿交給李偉傑收受；至如附表編號2 所示部分
    是我與李偉傑各出新台幣（下同）1000元向洪家駿合買後共
    同吸食、編號3 所示部分是幫李偉傑向洪家駿買的，編號4
    所示部分則是我與李偉傑各出2000元共計4000元一起向洪家
    駿購買，再由洪家駿送至華陽飯店給我們2 人吸食，我亦未
    將所購買之安非他命抽取部分吸食後再交給李偉傑云云。經
    查：
  (一)如附表編號1 所示部份之犯行，業據證人乙○○於原審結證
    稱：「95年12月5 日上午6 時許，我是向被告甲○○買安非
    他命的，是在西嶼鄉的牌樓那裡買的，我拿錢給甲○○」「
    被告甲○○打電話給我，他說問我要不要拿，我說要拿2 千
    ，東西要多一點，他說東西是讚的」「當天東西是甲○○交
    給我，第一次時李偉傑一個人過來，把東西拿給我，我覺得
    東西太少，我沒有收。當時李偉傑說東西是甲○○所有，所
    以李偉傑才向我借機車去接甲○○來跟我說。第二次他們二
    人一起來時，李偉傑還是拿剛才那包少的給我，我說這不是
    一樣，我就還給甲○○，後來甲○○就另外拿一包多的給我
    」等語（見原審卷第164 至166 頁），甚為詳盡，核與證人
    李偉傑於偵查中所結稱：「95年12月5 日乙○○買2000元毒
    品」「後來我跟乙○○借機車去接甲○○，讓乙○○在內垵
    村把2000元交給甲○○」等語（見偵查卷第112 頁），於原
    審結稱：「我在內垵國小附近接近內垵廟那裡，看到乙○○
    。當時我在那邊熄火等乙○○，乙○○來後，我就說甲○○
    要拿東西賣他，我那時候車子壞掉，且甲○○一直打電話催
    我，當時東西在我車上，但是乙○○說東西太少，我說東西
    不是我所有，所以我向乙○○借機車，載甲○○過來跟乙○
    ○說。後來我載甲○○來後，東西是我交給乙○○，錢是乙
    ○○直接交給甲○○」等語（見原審卷第168 至169 頁），
    2 人前後所證交易之地點、數量、金額等交易重要情節均一
    致，且其等上開證詞對於當日如何聯絡、借車載被告到現場
    、如何交付甲基安非他命、價金等情節均詳細描述，證詞具
    有高度之可信度，又證人乙○○於95年12月7 日經警方採集
    其尿液送檢驗結果，呈甲基安非他命陽性反應，有台灣尖端
    先進生技醫療股份有限公司濫用藥物檢驗報告1 份在卷足憑
    ，況被告甲○○於98年5 月14日亦具狀供承案發當天李偉傑
    曾向乙○○借機車載其到內垵村牌樓現場（見被告98年5 月
    14日上訴理由狀），顯見證人乙○○、李偉傑上開證述核與
    事實相符，應堪採信，被告甲○○空言否認此部分犯行，顯
    係事後卸責之詞，不足採信。
  (二)又被告甲○○如何販賣附表編號2 至4 所示部份毒品予李偉
    傑之事實，迭據被告甲○○於96年5 月2 日第3 次警訊、96
    年9 月4 日第4 次警訊、96年9 月10日偵訊、96年12月12日
    偵訊坦承不諱，有各該筆錄在卷可佐，而關於上開自白之任
    意性並無問題，已詳如前述，且證人李偉傑亦先後於96年4
    月11日第1 次警訊、96年4 月12日第2 次警訊、96年9 月11
    日偵訊、96年11月30日偵訊及原審審理期日時到庭證稱確實
    向被告甲○○購買甲基安非他命3 次等語明確，而關於附表
    編號2 部分被告甲○○於96年1 月29日18時49分26秒以其使
    用之行動電話0000000000號撥打李偉傑所使用之行動電話00
    00000000號，有如下之對話：
    甲○○：你1千拿到了沒。
    李偉傑：你有拿到嗎？
    甲○○：有啦..你拿1千快給我5分鐘就有了。
    李偉傑：有喔。
    甲○○：馬上拿給你你怕什麼。
    李偉傑：你在哪裡。
    甲○○：你在哪裡。
    李偉傑：我在菲力（網咖）
    甲○○：我開車去找你。
    被告甲○○於96年11月29日20時26分37秒以其使用之行動電
    話0000000000號撥打洪家駿所使用之行動電話0000000000號
    ，有如下之對話：
    甲○○：喂..駿哥，會再跟2千你有辦法連絡嗎（會：毒品）
    洪家駿：你說怎樣。
    甲○○：還要跟2千元會..你打一下電話。
    洪家駿：你現在人在那裡。
    甲○○：我去拿錢等一下我打給你。
    洪家駿：好。
    顯見被告甲○○以電話向證人李偉傑詢問是否購買甲基安非
    他命，經證人李偉傑表示同意後，再以電話向洪家駿購買甲
    基安非他命，益徵被告甲○○上開自白核與事實相符。至於
    被告甲○○辯稱其僅係替李偉傑向洪家駿代為購買，並未從
    中牟利云云，惟被告甲○○於96年9 月10日偵訊時已坦承有
    從給李偉傑的毒品中抽一點點起來等語，顯然其確有因此販
    賣安非他命之行為而從中獲得對價，並非單純之合資購買或
    代購，其辯稱無牟利之意圖云云，殊難採信。
  (三)邇來政府為杜絕毒品氾濫，毒害人民甚深，再三宣導教民眾
    遠離毒品，而政府對於查緝毒品販賣無不嚴格執行，且販賣
    毒品罪更係重罪，設若無利可圖，衡情一般持有毒品者，當
    不致輕易將持有毒品交付他人。況第二級毒品均係價格不貲
    、物稀價昂，且販賣第二級毒品均係違法行為，非可公然為
    之，亦無公定之價格，不論任何包裝，均可任意分裝增減分
    量，每次買賣價量，亦可能隨時依雙方間之關係深淺、資力
    、需求量及對行情之認知、來源是否充裕、查緝是否嚴緊，
    購買者被查獲時供述購買對象之可能性風險之評估等，因而
    異其標準，並隨時機動調整，非可一概而論，是販賣之利得
    除經坦承犯行或價量俱臻明確外，委難查得實情，然販賣之
    人從價差或量差中牟利方式雖異，惟其意圖營利之非法販賣
    行為則一。本案雖因被告矢口否認犯行，致本院無法查悉被
    告毒品之來源及價格，然衡諸經驗法則及上開說明，被告既
    甘冒為警查緝及販賣毒品之重罪，而販賣第二級毒品給購毒
    者，被告主觀上確有牟利意圖，應堪認定。
  (四)至如附表編號2 所示之犯行，起訴書係記載購買金額及數量
    為2000元一包甲基安非他命，惟證人李偉傑於原審審理時證
    稱當時係拿1 千元請甲○○購買等語，對照該時間點的監聽
    譯文（96年1 月29日18時49分26秒），甲○○與李偉傑之對
    話內容確實係說買1 千元，故應以李偉傑於原審審理時之證
    詞為可採，爰將此部分金額更正為1 千元；又如附表編號4
    所示之犯行，起訴書係記載販賣地點為馬公市石泉里統一超
    商旁巷口，然證人李偉傑於原審審理時證稱當天是甲○○載
    我到馬公市一間飯店，要我交2 千元之後與甲○○以及另一
    名不詳男子共同吸食等語，經核其所證述之地點與甲○○所
    供述當時係在馬公市華陽飯店吸食之地點相符合，故採信其
    等於審理中之供述，此部分犯罪地點應為馬公市華陽飯店。
  (五)綜上所述，被告甲○○確有上開販賣第二級毒品之事證明確
    ，其犯行堪以認定。
二、按甲基安非他命為毒品危害防制條例第2 條第2 項第2 款所
    明定之第二級毒品，不得非法持有、販賣，被告甲○○所犯
    如附表所示之四次行為，均係犯毒品危害防制條例第4 條第
    2 項之販賣第二級毒品罪，其各次販賣毒品而持有毒品之低
    度行為，皆為販賣之高度行為所吸收，均不另論罪；又其所
    犯上開各罪間，犯意各別、行為互殊，應予分論併罰。
三、原審對被告甲○○予以論罪科刑，固非無見；惟查沒收為從
    刑之一種，應附隨於主刑而為宣告；又數罪併罰應分別宣告
    其罪之刑，再定其應執行刑，所謂其罪之刑，包括主刑、從
    刑而言，故無論主刑、從刑，均須依其所犯之罪，分別宣告
    後，再據以定其應執行之刑，方為適法，本件原審關於被告
    犯罪所得部分，不在被告所犯各罪之後分別予以沒收，然後
    定其應執行之刑，竟於各罪之後，全部予以宣告沒收，尚有
    未合，被告甲○○上訴意旨，否認犯罪，雖無理由，惟原判
    決既有上開可議，仍應由本院將原判決關於被告甲○○部分
    ，予以撤銷改判；審酌被告甲○○無視於國家對於杜絕毒品
    犯罪之禁令及毒品對於他人健康之戕害，竟多次販賣，嚴重
    危害他人身體健康及社會安全，且犯後飾詞狡辯，不知悔改
    等一切情狀，分別量處如附表所載之刑並定其應執行之刑。
    被告甲○○於附表所列時、地，販賣第二級毒品安非他命之
    所得，應分別依毒品危害防制條例第19條第1 項之規定連帶
    追繳沒收，如全部或一部不能沒收時，以其財產抵償之。又
    本件係被告為自己利益上訴，原審檢察官並未為上訴，依最
    高法院67年度第1次刑庭庭推總會議決議 (一)：「刑事訴訟
    法第370 條前段規定：由被告上訴或為被告之利益而上訴者
    ，第二審法院不得諭知較重於原審判決之刑。而刑法於95年
    7 月1 日修正施行將連續犯、常業犯規定悉予刪除，考其立
    法目的，係基於刑罰公平原則考量，杜絕僥倖犯罪心理，並
    避免鼓勵犯罪之誤解，乃改採一行為一罪一罰。是定其刑期
    時，除仍應就各別刑罰規範之目的、輕重罪間體系之平衡、
    整體犯罪非難評價、各行為彼此間之偶發性、與被告前科之
    關聯性、各行為所侵害法益之專屬性或同一性、數罪對法益
    侵害之加重效應、罪數所反映之被告人格特性與犯罪傾向、
    社會對特定犯罪（例如一再殺人或販毒行為）處罰之期待等
    ，為綜合判斷外，尤須參酌上開實現刑罰公平性，以杜絕僥
    倖、減少犯罪之立法意旨，為妥適之裁量，倘違背此內部性
    界限，即屬權力濫用之違法。原判決論被告販賣第二級毒品
    4 罪，各處有期徒刑7 年2 月，其所定應執行之刑有期徒刑
    7 年6 月，在各刑之最長期7 年2 月以上，各刑合併之刑期
    28年8 月以下，固合於外部性界限，然依甲基安非他命係成
    癮性、濫用性及對社會危害性之第二級毒品，原判決既認被
    告販賣第二級毒品多達4 次，就其行為整體觀之，似應予以
    較高之非難評價，原審定應執行刑之職權行使，似難認與比
    例原則、刑罰規範目的、刑事政策等法律之內部性界限相符
    合，惟本件僅被告上訴，依刑事訴訟法第370 條前段規定，
    本院不得諭知較重於原審判決之刑，仍定原審所定之執行刑
    ，併此敘明。
據上論斷，應依刑事訴訟法第369 條第1 項前段、第364 條、第
299 條第1 項前段，毒品危害防制條例第4 條第2 項、第19條第
1 項，刑法第11條、第51條第5 款，判決如主文。
本案經檢察官彭南雄到庭執行職務。
中    華    民    國    98    年    6    月  16    日
                  刑事第三庭    審判長法  官   周賢銳
                                      法  官   施柏宏
                                      法  官   黃憲文
以上正本證明與原本無異。
如不服本判決應於收受本判決後10日內向本院提出上訴書狀，
其未敘述上訴理由者，並得於提起上訴後10日內向本院補提理
由書狀（均須按他造當事人之人數附繕本）「切勿逕送上級法
院」。
中    華    民    國    98    年    6    月  16    日
                                      書記官   施耀程
附錄本件判決論罪科刑法條：
 毒品危害防制條例第4條第2項：
 製造、運輸、販賣第二級毒品者，處無期徒刑或7 年以上有期
 徒刑，得併科新臺幣7 百萬元以下罰金。
附表：甲○○販賣毒品安非他命明細
┌──┬───┬──────────┬─────────┬────────┬─────────────────┐
│編號│對  象│交易時間及交易地點  │交易方式          │交易數量及其交易│所處徒刑及其沒收                  │
│    │      │                    │                  │價格（新台幣，下│                                  │
│    │      │                    │                  │同）            │                                  │
├──┼───┼──────────┼─────────┼────────┼─────────────────┤
│1   │乙○○│95年12月5日上午6時許│甲○○於95年12月4 │甲基安非他命1 包│甲○○販賣第二級毒品，處有期徒刑柒│
│    │      │，於澎湖縣西嶼鄉內垵│日晚上以電話撥打洪│、價值2,000 元。│年貳月，販賣第二級毒品所得財物新臺│
│    │      │村牌樓前。          │明睿使用之行動電話│                │幣貳仟元沒收，如全部或一部不能沒收│
│    │      │                    │門號0000000000號向│                │時，以其財產抵償之。              │
│    │      │                    │其表示要不要拿（即│                │                                  │
│    │      │                    │購買毒品甲基安非他│                │                                  │
│    │      │                    │命），由甲○○交付│                │                                  │
│    │      │                    │並收款。          │                │                                  │
├──┼───┼──────────┼─────────┼────────┼─────────────────┤
│2   │李偉傑│96年1月29日夜間6時49│李偉傑撥打甲○○所│甲基安非他命1 包│甲○○販賣第二級毒品，處有期徒刑柒│
│    │      │分許，於馬公市石泉里│使用之行動電話門號│、價值1,000 元，│年貳月，販賣第二級毒品所得財物新臺│
│    │      │統一超商旁巷口。    │0000000000號表示要│                │幣壹仟元沒收，如全部或一部不能沒收│
│    │      │                    │購買毒品，甲○○即│                │時，以其財產抵償之。              │
│    │      │                    │將自洪家駿處購得之│                │                                  │
│    │      │                    │甲基安非他命1 包販│                │                                  │
│    │      │                    │賣予李偉傑。      │                │                                  │
├──┼───┼──────────┼─────────┼────────┼─────────────────┤
│3   │李偉傑│96年1月29日夜間9時30│李偉傑撥打甲○○所│甲基安非他命1 包│甲○○販賣第二級毒品，處有期徒刑柒│
│    │      │分許，馬公市石泉里統│使用之行動電話門號│、價值1,000 元，│年貳月，販賣第二級毒品所得財物新臺│
│    │      │一超商旁巷口。      │0000000000號表示要│                │幣壹仟元沒收，如全部或一部不能沒收│
│    │      │                    │購買毒品，甲○○即│                │時，以其財產抵償之。              │
│    │      │                    │將自洪家駿處購得之│                │                                  │
│    │      │                    │甲基安非他命1 包販│                │                                  │
│    │      │                    │賣予李偉傑。      │                │                                  │
├──┼───┼──────────┼─────────┼────────┼─────────────────┤
│4   │李偉傑│96年2月26日夜間10時 │李偉傑撥打甲○○所│甲基安非他命2 包│甲○○販賣第二級毒品，處有期徒刑柒│
│    │      │19分許，於澎湖縣馬公│使用之行動電話門號│、合計價值2,000 │年貳月，販賣第二級毒品所得財物新臺│
│    │      │市華陽飯店。        │0000000000號表示要│元。            │幣貳仟元沒收，如全部或一部不能沒收│
│    │      │                    │購買毒品，甲○○即│                │時，以其財產抵償之。              │
│    │      │                    │將自洪家駿處購得之│                │                                  │
│    │      │                    │甲基安非他命2 包販│                │                                  │
│    │      │                    │賣予李偉傑。      │                │                                  │
└──┴───┴──────────┴─────────┴────────┴─────────────────┘


司法院資訊處製作；財團法人民間司法改革基金會備份。
